【裁判字號】    92,上易,876
【裁判日期】    920708
【裁判案由】    竊盜
【裁判全文】
臺灣高等法院臺中分院刑事判決                    九十二年度上易字第八七六號
    上  訴  人
    即  被  告  丁○○
右上訴人因竊盜案件，不服臺灣臺中地方法院九十二年度易字第二七三號中華民國九
十二年三月二十五日第一審判決（起訴案號：臺灣臺中地方法院檢察署九十一年度偵
字第二○四九一號），提起上訴，本院判決如左：
    主  文
上訴駁回。
    事實及理由
一、本案經本院審理結果，認第一審判決認事用法及量刑均無不當，應予維持，並引
    用第一審判決書記載之事實、證據及理由（如附件）。
二、上訴人即被告丁○○上訴意旨略以：I被告平日即受坐落臺中縣和平鄉○○段二
    九九號土地暨地上物所有人之一之丙○○所僱用代為管理前開土地之農作物之施
    肥及除蟲採收等相關工作，民國九十一年十月間丙○○因欲帶團前往日本而其子
    甲○○因受有殘疾未癒無法獨力整理前開果園之採收等農務，故梁秀美於行前乃
    委託被告代為照顧果園及幫忙採收之農務，而斯時丙○○因行程倉促一時漏未將
    已僱請被告照顧果園及幫忙採收農作物之情事告知其子，致被告帶同江文正至前
    開果園接枝採收時卻遭告訴人誤認為「盜採」，此一誤會業在丙○○返臺後已全
    部釋疑，然當時因丙○○人遠在日本未返，致被告在偵、審中無法舉證受其共有
    人所僱用之事實。II次按被告受僱前往採收農作物「柿子」之因已如前述，然被
    告所攜帶前往之小剪刀純屬採收柿子之用途而已，因柿子之果肉內軟在採收時需
    將其果蒂一併剪起，而免果實腐壞，故被告既係受所有人所僱用前往為「採收」
    之工作，本應攜帶工具前往，以利採收，惟原審錯將採果用（即被告農務用）之
    小剪刀遽指為凶器，顯有過當，況其剪刀之用途本係用於採果而已，並非防禦或
    攻擊之用，自難謂其剪刀為凶器。III再按竊盜罪責本質雖係將他人所持有之物移
    入自己持有之中，其中應尚有為自己不法所有意圖而竊取始足構成該罪，而今被
    告受僱前往採收，縱因被告之採收而係農作物（柿子）自告訴人所有之果樹上脫
    離，惟其採收之農果（即販售利益）則係專屬告訴人及其共有人丙○○所有，而
    非被告，此由被告在已採收一百三十四臺斤之柿子卻未將已採收之柿子運離現場
    一節即明被告根本無為自己不法所有之意圖云云。
三、(一)查本件被告丁○○確有與不知情無犯罪意思聯絡之江文正，於九十一年十月十
    九日上午八時許，會同江文正前往被害人甲○○所經營管理坐落臺中縣和平鄉○○段二九九地號土地上之甜柿果園內，由被告進入該處果園內無人居住之工寮內
    取出剪刀三支，然後與江文正一起以該剪刀剪取被害人所有之甜柿一百三十四臺
    斤得手等情，據被害人甲○○迭自警、偵訊、原審暨本院審理時指述甚明，核與
    證人江文正、陳馨茹於警詢時證述情節相符，並有贓物認領保管單一紙在卷及扣
    押物品清單所載之剪刀三支扣案可稽。被告不否認確有於上揭時地與江文正一同
    前往被害人甲○○經營管理之前揭甜柿果園，以該果園內之剪刀剪取甜柿一百三
    十四臺斤等事實，雖其矢口否認有何竊盜犯行，並辯稱：伊是受丙○○的僱請而
    前往摘取，但丙○○當天無法聯絡上甲○○所生之誤會，是綽號「鋤頭」之人，
    要伊去幫忙摘甜柿，伊想先去摘丙○○的甜柿才產生本件誤會，伊並未竊盜云云
    。惟查被告前揭所辯，據被害人甲○○堅詞否認，並證述其母丙○○並無於臨行
    日本前，委請被告照顧果園，此係被告自己亂編的等語（見本院九十二年六月九
    日訊問筆錄），且稽之被告於警詢、偵查暨原審均辯稱係一綽號「鋤頭」之人叫
    其去採柿子，其係採錯了云云，並未辯稱係受被害人甲○○之母丙○○所託採收
    柿子，苟被告確有受被害人之母之託採取柿子，焉有可能未於被查獲之初大力辯
    白，反謂採錯云云，故其此項辯解顯係事後卸責之詞，不足採信。至被告之前所
    辯係綽號「鋤頭」要伊去幫忙摘甜柿而採錯云云，惟此部分所辯不可採之理由，
    據原審判決內理由詳敘，且被害人甲○○亦於本院訊問時證述：沒有聽過「鋤頭
    」這個人，被告復未提供綽號「鋤頭」之真實姓名、年籍資料等相關證據，以供
    本院查證，難認其此項辯解可採。(二)次按所謂兇器，其種類並無限制，凡客觀上
    足對人之生命、身體、安全構成威脅，具有危險性之兇器均屬之，且祇須行竊時
    攜帶此種具有危險性之兇器為已足，並不以攜帶之初有行兇之意圖為必要。查被
    告行竊時所使用之剪刀三支，為金屬材質，持以抵拒，為足以殺傷人生命、身體
    之器械，顯為具有危險性之兇器。被告持上揭剪刀三支用以竊取甜柿所用，客觀
    上自足以對人之生命、身體、安全構成威脅，而該當攜帶兇器加重竊盜之構成要
    件，被告所辯該剪刀用途本係用於採果而已並非防禦或攻擊之用，自難謂其剪刀
    為凶器云云，亦不足取。(三)被告雖辯以其已採收一百三十四臺斤之柿子，卻未將
    已採放之柿子運離現場一節即明其根本無為自己不法所有之意圖云云。惟被告並
    未受被害人甲○○或甲○○之母丙○○委託摘取甜柿一節，已如前所述，被告所
    辯摘錯了云云，又無實據可證，難以置信。則被告既在未經甜柿所有人之請託或
    允許下，無任何正當權源即採取他人所有之甜柿一百三十四臺斤，難認其無為自
    己不法所有之意圖；且其已將所摘取之甜柿放入籃內，置於自己之實力支配之下
    ，即已成立竊盜既遂，雖未及將甜柿運離現場，即為被害人發現查獲，惟此對於
    該竊盜罪之成立不生影響，附此敘明。被告上訴意旨空言否認有竊盜犯行云云，
    顯不足採信。本件被告犯罪事證已臻明確，原審因之認定被告涉犯刑法第三百二
    十一條第一項第三款之攜帶兇器竊盜罪，適用刑事訴訟法第二百九十九條第一項
    前段、刑法第三百二十一條第一項第三款、第四十一條第一項前段、罰金罰鍰提
    高標準條例第二條之規定，並審酌被告犯罪之動機、目的，本件犯罪所使用之手
    段，有違反槍砲彈藥刀械管制條例犯罪前科之品行（參卷附臺灣臺中地方法院檢
    察署刑案資料查註紀錄表及臺灣高等法院被告全國前案紀錄表），所竊取之物品
    為甜柿一百三十四臺斤，值約新臺幣一萬零七百二十元，且已經發還被害人，其
    因犯罪所生之損害尚輕，並坦承部分犯罪之犯後態度尚稱良好等一切情狀，量處
    有期徒刑六月，並諭知易科罰金之折算標準，另說明扣案剪刀三支，非屬被告所
    有，而係被害人所有，分據被告及被害人甲○○於原審審理時供述明確，故不為
    沒收之宣告，其認事用法並無違誤，量刑亦屬妥適，從而被告上訴為無理由，應
    予駁回。
三、據上論斷，應依刑事訴訟法第三百七十三條、第三百六十八條，判決如主文。
本案經檢察官乙○○到庭執行職務。
中      華      民      國      九十二      年      七      月    八    日
                                   臺灣高等法院臺中分院刑事第六庭
                                         審判長法  官  李  文  雄
                                               法  官  邱  顯  祥
                                               法  官  陳  秀  
右正本證明與原本無異。
不得上訴。
                                               書記官  黃  禎  祥
中      華      民      國    九十二     年      七       月     九     日
                                                                        Ｆ


司法院資訊處製作；財團法人民間司法改革基金會備份。
